臺灣板橋地方法院民事裁定　　　　　　 100年度事聲字第60號
異　議　人
即 債 權人　○○○　
相　對　人　
即 債 務人　○○○　
上列異議人對於本院司法事務官於民國100 年2 月23日所為100
年度司裁全字第○○ 號假扣押裁定提出異議，本院裁定如下：
    主  文
異議駁回。
    理  由
一、按當事人對於司法事務官處理事件所為之終局處分，得於處
    分送達後10日之不變期間內，以書狀向司法事務官提出異議
    。司法事務官認前項異議有理由時，應另為適當之處分；認
    異議為無理由者，應送請法院裁定之。法院認第1 項之異議
    為有理由時，應為適當之裁定；認異議為無理由者，應以裁
    定駁回之。民事訴訟法第240 條之4 第1 項至第3 項分別定
    有明文。本件異議人就本院司法事務官於民國100 年2 月23
    日以100 年度司裁全字第287 號所為駁回異議人聲請假扣押
    之裁定，聲明不服而提出異議，司法事務官認其異議無理由
    而送請本院裁定，核與上開條文規定及意旨相符，先予敘明
    。
二、異議意旨略以：異議人曾於100 年2 月17日寄發存證信函催
    告相對人進行簽約事宜，相對人卻置之不理。依雙方簽定之
    「購屋承諾書」第2 條第5 項後段：「若賣方違約不賣或不
    依簽約時間按時出面簽約經買方催告期滿後解除買賣契約者
    ，買方已支付之訂金，賣方應加倍返還予買方。」約定，嗣
    經聲請人多次與仲介公司請相對人出面協調違約事宜，詎相
    對人仍避不見面。今聞相對人有另尋買方過戶之舉，且相對
    人原欲售予異議人之房屋業經鈞院於100 年○○月○○日進
    行拍賣，恐有日後不能強制執行或甚難執行之虞，異議人願
    供擔保，請准宣告假扣押，爰依法聲明異議等語。
三、按債權人就金錢請求或得易為金錢請求之請求，欲保全強制
    執行者，得聲請假扣押；假扣押非有日後不能強制執行或甚
    難執行之虞者，不得為之；請求及假扣押之原因，應釋明之
    ；前項釋明如有不足，而債權人陳明願供擔保或法院認為適
    當者，法院得定相當之擔保，命供擔保後為假扣押，民事訴
    訟法第522 條第1 項、第523 條第1 項、第526 條第1 項、
    第2 項分別定有明文。所謂「請求之原因事實」，即本案請
    求所由發生之原因事實。所謂「假扣押之原因」，指債權人
    日後有不能強制執行或甚難執行之虞，或應在外國為強制執
    行之情形，例如債務人浪費財產，增加負擔，或就其財產為
    不利益之處分，將成為無資力之狀態，或將移住遠地、逃匿
    無蹤、隱匿財產等是（最高法院19年抗字第232 號判例參照
    ）。再依民事訴訟法第526 條第2 項修正理由為：「依原第
    2 項規定，債權人得供擔保以代釋明，惟債權人聲請假扣押
    ，應使法院信其請求及假扣押之原因大致為正當，故仍應盡
    其釋明責任。然其釋明如有不足，為補強計，於債權人陳明
    就債務人可能遭受之損害願供擔保並足以補釋明之不足，或
    於法院認以供擔保可補釋明之不足並為適當時，法院均可斟
    酌情形定相當之擔保，命債權人供擔保後為假扣押，爰修正
    第2 項」，是債權人就「請求」及「假扣押之原因」均有釋
    明之責，必待已提出釋明而仍尚有不足時，始得裁定命供擔
    保後准許假扣押。又按證明與釋明在構成法院之心證上程度
    未盡相同，所謂證明者，係指當事人提出之證據方法，足使
    法院產生堅強之心證，可以完全確信其主張為真實而言，與
    釋明云者，為當事人提出之證據未能使法院達於確信之程度
    ，僅在使法院得薄弱之心證，信其事實上之主張大概為如此
    者有間（最高法院95年台抗字第386 號裁定意旨參照）。
四、本件異議人聲請就相對人之財產在新台幣20萬元之範圍內為
    假扣押裁定，固據提出專任委託銷售契約書、購屋承諾書、
    確認書、附停止條件定金委託書等件影本為證。查，據異議
    人提出之確認書第11條、附停止條件定金委託書第3 條約定
    所示，買方（即異議人）選擇使用「附停止條件定金委託書
    」，而附停止條件定金於賣方（即相對人）同意依該委託書
    條件出售並於該委託書上簽認時，始生定金效力（見本院10
    0 年度司裁全字第287 號卷第16、17頁）。惟查，該委託書
    下方之賣方簽認欄為空白狀態，未見賣方（即相對人）簽名
    或蓋章（見前揭卷第17頁），則依上開約定，相對人既未於
    附停止條件定金委託書上簽名或蓋章，尚難認已生定金效力
    ，而認異議人與相對人間買賣契約確已成立，故難認異議人
    已就假扣押「請求之原因」為一定之釋明。此外，異議人復
    提出板橋○○郵局第○○號存證信函影本及本院100 年1 月
    27日板院輔99司執宇字第○○號拍賣公告等資料為證，陳稱
    恐有日後不能強制執行或甚難執行之虞云云，然查，該存證
    信函，充其量僅能證明異議人曾經催告，又本院之拍賣公告
    亦僅得證明相對人原欲售予異議人之房屋有拍賣之情事，均
    無法證明相對人究有何浪費財產、增加負擔或將其財產為不
    利益處分，致達於無資力狀態，或有將移住遠方或逃匿等情
    事，亦難認異議人已就「假扣押原因」為一定之釋明。從而
    ，異議人雖陳明願供擔保以為釋明，惟依前開說明，異議人
    未就「請求之原因」及「假扣押之原因」提出釋明，本件聲
    請仍於法不合，不應准許。準此，本院司法事務官裁定駁回
    異議人假扣押之聲請，於法核無不合，異議意旨指摘原裁定
    不當，求予廢棄，為無理由，應予駁回。
五、結論：本件聲明異議為無理由，依民事訴訟法第240 條之4
    第3 項後段，裁定如主文。
中    華    民    國   100    年    3     月    21    日
                  民事第一庭    法  官  陳翠琪
以上正本證明與原本無異
如不服本裁定應於送達後10日內向本院提出抗告狀，並應繳納抗
告費新台幣1,000 元 
中    華    民    國   100    年    3     月    22    日
                                書記官  簡曉君